臺灣高等法院臺中分院刑事判決　　　　　　　　　　九十一年度上訴字第四五號
　　上　訴　人
　　即　被　告　辛○○
右上訴人即被告因竊盜等案件，不服臺灣臺中地方法院九十年度訴字第一七五三號，
中華民國九十一年一月三十日第一審判決（起訴案號：臺灣臺中地方法院檢察署八十
九年度偵字第一七二一一號、第一九二二三號、九十年度偵字第三○七六號、第七八
九一號，移送併案審理案號：九十年度偵字第一一二○六號），提起上訴，本院判決
如左：
      主  文
原判決撤銷。
辛○○收受贓物，處有期徒刑月。又以犯竊盜罪為常業，處有期徒刑貳年柒月，並
應於刑之執行前，令入勞動場所強制工作年；扣案之活動扳手壹支、螺絲起子貳支
、美工刀壹支、活動鉗子壹支、破壞剪壹支，均沒收。應執行有期徒刑貳年拾月，並
應於刑之執行前，令入勞動場所強制工作年；扣案之活動扳手壹支、螺絲起子貳支
、美工刀壹支、活動鉗子壹支、破壞剪壹支，均沒收。
      事  實
一、辛○○前於民國八十二年間分別因竊盜罪，經臺灣臺中地方法院判處有期徒刑四
    月，又因違反麻醉藥品管理條例案件，經本院判處有期徒刑五月確定，嗣經裁定
    定應執行之刑為有期徒刑八月；於八十三年間因違反肅清煙毒條例案件，經臺灣
    臺中地方法院判處有期徒刑三年五月確定，與前揭所犯竊盜罪、違反麻醉藥品管
    理條例案件接續執行，指揮書執行完畢日期為八十七年五月二日，於八十四年十
    月三日假釋出監，於假釋期間，復於八十五年間再因竊盜及違反麻醉藥品管理條
    例案件，經本院判處有期徒刑一年二月、七月，並定應執行之刑為一年七月確定
    ，而撤銷前開假釋，接續執行，指揮書執行完畢日期為九十年二月十二日，再於
    八十八年十一月三十日假釋出監，縮刑執行完畢日期為九十年一月十五日。詎其
    仍不知悔改，於假釋期間又知悉劉凱華（由臺灣臺中地方法院另行通緝中）所持
    有車牌號碼ＢＡ－九六八二號自小客車，係緝號「阿偉」之不詳姓名成年男子所
    竊取後交付使用之贓物（該車係戊○○所有，於八十九年十月十七日二十二時許
    ，停放在臺中縣太平市○○路七六號前，於同年月十九日二十一時許發現失竊）
    ，竟於八十九年十月十九日十九時許，在臺中縣東勢鎮○○路、石城街口附近，
    由劉凱華處收受該車供己使用。嗣於八十九年十月十九日二十三時五十分許，辛○○駕駛該贓車，行至臺中縣東勢鎮○○里○○街一五八號前，為巡邏員警發覺
    可疑當場查獲。
二、辛○○復意圖為自己不法之所有，並基於常業之犯意，先後於如附表所示之時、
    地，以如附表所示之方法竊取如附表所示被害人之財物，得手後供己使用或變賣
    花用，並以該竊盜所得資為主要生活費用之一部，而以之為常業。嗣先後於(一)、
    八十九年十一月二十八日八時五十分許，在臺中縣石岡鄉○○村○○路五十二號
    ，竊取該處房屋鋁門窗框（如附表編號３號所示），甫得手，即為屋主庚○○發
    覺，而報警當場查獲，進而查悉如附表編號２之事實。(二)、九十年二月六日十時
    三十分許，前往臺中縣新社鄉○○村○○街○段保安宮前工寮搬運其於前一日所
    竊取、甲○○所有之鋁門窗時（如附表編號８號所示），為甲○○發覺，而報警
    當場查獲，並扣得辛○○所有供行竊用之螺絲起子二支及預備供行竊用之活動扳
    手一支、螺絲起子二支、美工刀一支、活動鉗子一支，進而查悉如附表所示編號
    ４至７號之事實。(三)九十年五月三日六時二十分許，甫在臺中縣東勢鎮○○○段
    埤頭山小段五六號行竊得手（如附表編號１０號所示），即為丁○○發覺，而報警
    在該址前查獲，並扣得辛○○所有供行竊用之破壞剪一支，進而查悉如附表編號
    １、１０號所示之事實。
三、案經臺中縣警察局東勢分局先後報請臺灣臺中地方法院檢察署檢察官偵查起訴及
    移送併案審理。
      理  由
一、右揭犯罪事實，業據上訴人即被告辛○○別於原審及本院審理中坦承不諱，核與
    同案被告劉凱華於警訊、偵查中之供述相符，並據被害人蔡永隆之父癸○○、益
    永企業有限公司之股東丙○○，及庚○○、己○○、甲○○、子○○、壬○○、
    乙○○、柯文青、丁○○於警訊中指訴，證人張靜芬於警訊中證述甚詳，且有扣
    案之活動扳手一支、螺絲起子二支、美工刀、活動鉗子、破壞剪各一支可資佐證
    ，復有現場圖五紙、贓物領據十一紙、照片四十六張、車輛車牌失竊作業─查獲
    車輛認可資料四紙、車輛協尋電腦輸入單一紙附卷可稽，被告之自白與事實相符
    ，堪予採信。本案事證明確，被告右揭竊盜、贓物犯行均堪認定。
二、按刑法上所謂常業犯，係指反覆以同種類之行為為目的之社會活動之職業性犯罪
    而言，亦即恃犯罪以維生，被告於如附表所示之犯罪期間，雖為果農，然其屢次
    行竊，係為補貼生活費用之用，業據被告於偵查及原審審理中供明，是被告顯以
    行竊所得作為其主要生活費用之一部無訛，故核被告所為，係犯刑法第三百二十
    二條之常業竊盜罪及同法第三百四十九條第一項之收受贓物罪。公訴人就被告所
    犯常業竊盜罪部分，雖僅就如附表編號第２、４至７，及１０號所示部分之竊盜犯
    行提起公訴，惟被告所為如附表所示之竊盜犯行係犯常業竊盜罪，為實質上一罪
    ，均為起訴效力所及，如附表編號９號之事實復經移送併案審理，本院自應併予
    審究。又查被告前於八十二年間分別因竊盜罪，經臺灣臺中地方法院判處有期徒
    刑四月，又因違反麻醉藥品管理條例案件，經本院判處有期徒刑五月確定，嗣裁
    定定應執行之刑為有期徒刑八月；於八十三年間因違反肅清煙毒條例案件，經本
    院判處有期徒刑三年五月確定，與前揭所犯竊盜、違反麻醉藥品管理條例案件接
    續執行，指揮書執行完畢日期為八十七年五月二日，於八十四年十月三日假釋出
    監，於假釋期間，復於八十五年間再因竊盜、違反麻醉藥品管理條例案件，分別
    經本院判處有期徒刑一年二月、七月，定應執行之刑為一年七月確定，而撤銷假
    釋，接續執行，指揮書執行完畢日期為九十年二月十二日，再於八十八年十一月
    三十日假釋出監，縮刑執行完畢日期為九十年一月十五日，有臺灣高等法院被告
    全國前案紀錄表、臺灣臺中地方法院檢察署刑案資料查註紀錄表在卷可按。依上
    開犯罪事實之記載，被告所犯本案常業竊盜罪之行為終了時，為九十年五月三日
    ，雖在上揭有期徒刑執行完畢即九十年一月十五日之後，但被告於假釋中之八十
    九年十月十九日，即故意犯前開所述之收受贓物罪，又自八十九年四月十六日起
    ，至九十年一月十五日假釋期滿間，故意再犯如附表編號１至４號之常業竊盜罪
    ，依刑法第七十八條第一項、第二項規定，其前案之假釋自應於本案所犯之罪判
    決確定後六月以內撤銷之。前案之假釋如經撤銷，仍應執行原宣告刑，則其原宣
    告刑，尚非已執行完畢，其再犯本案之罪，即不得以累犯論（最高法院八十五年
    度台非字第三九一號裁判參照）。公訴意旨認被告受有期徒刑執行完畢後，五年
    內再犯本罪，應論以累犯並依法加重其刑，容有誤會，併此明。被告所犯上開
    二罪，犯意各別，行為不同，罪名互殊，應分論併罰。原審法院因認被告罪證明
    確，而予論科，固屬有據；惟原判決疏未認定被告亦基於常業竊盜犯意，涉有如
    附表編號１之犯行，且扣案之活動扳手一支、螺絲起子二支、美工刀、活動鉗子
    、破壞剪各一支，均非被告犯收受贓物罪所用之物，原判決將該等扣案物品並列
    於收受贓物罪主文之後，予以諭知沒收，致沒收之從刑非附隨於該當之犯罪主刑
    後宣告，均有未當。上訴意旨任意指摘原判決不當，雖無理由，然原判決既有前
    揭可議，自應由本院予以撤銷改判。爰審酌被告正值壯年，身強體壯，不思勞動
    生產，冀圖不勞而獲，前已有二次竊盜前科，且於假釋期中，竟即再犯收受贓物
    罪及竊盜罪，並於短時期內即多次行竊，其行竊手段復大都攜帶在客觀上足對人
    之生命、身體構成危險之扳手、螺絲起子、破壞剪等物為之，對社會上一般不特
    定人之生命、身體安全構成威脅，危害社會治安情節嚴重，其犯罪之動機、目的
    、手段、犯罪所生之損害、及其犯後坦承犯行，態度尚稱良好等一切情狀，分別
    量處如主文所示之刑，並定其應執行之刑。再被告係以竊盜所得資為主要生活之
    資，乃以竊盜為常業，僅藉刑之執行實尚不足以徹底根絕惡性，故依竊盜犯贓物
    犯保安處分條例第三條第一項第二款、第五條第一項前段之規定，併予諭知應於
    刑之執行前令入勞動場所強制工作三年，以資矯治。
三、扣案之活動扳手一支、螺絲起子二支、美工刀、活動鉗子、破壞剪各一支，均為
    被告所有，或供行竊所用，或預備供行竊所用之物，業據被告供明在卷，應依刑
    法第三十八條第一項第二款之規定，宣告沒收。
四、至臺灣臺中地方法院檢察署九十年度偵字第一一二○六號移送併辦意旨另以：被
    告另有竊取車牌號碼ＡＰ－五○五七號自小貨車之犯行，無非以蔡春文（另由臺
    灣臺中地方法院檢察署檢察官偵查起訴）於警訊、偵查中之供述為其論據。訊據
    被告則始終堅決否認該車係其所竊取，並辯稱：有偷ＮＧ－四二三五號自小貨車
    ，偷後車子停放在蔡春文住處附近，蔡春文自行將ＮＧ－四二三五號車開去使用
    ，後車子故障，蔡春文才去偷ＡＰ－五○五七號車，該車與伊無關等語。經查，
    車牌號碼ＡＰ－五○五七號贓車為警查獲之經過，係蔡春文於九十年四月三十日
    十七時二十分許駕駛該贓車載同秦漢平行經臺中縣東勢鎮○○街十九號前，為警
    與被害人鄧東漢發覺而查獲，當場並未查獲被告，而本件除蔡春文供稱該ＡＰ－
    五○五七號贓車係向被告借用者外，細繹卷內證據資料，並無其他積極證據足資
    證明該ＡＰ－五○五七號車確係被告行竊所得之贓車，參諸被告就本案如附表所
    示之犯行均坦承不諱，顯無僅就該部車為否認之理，是就ＡＰ－五○五七號車部
    分乃屬不能證明被告犯罪，與前開經論罪科刑部分無裁判上一罪關係，本院無從
    併予審判，就該部分，應退回由檢察官另行依法處理，附此敘明。
據上論斷，應依刑事訴訟法第三百六十九條第一項前段、第三百六十四條、第二百九
十九條第一項前段，刑法第三百四十九條第一項、第三百二十二條、第五十一條第五
款、第三十八條第一項第二款，竊盜犯贓物犯保安處分條例第三條第一項第二款、第
五條第一項前段，罰金罰鍰提高標準條例第一條前段，判決如主文。
本案經檢察官丑○○到庭執行職務。
中        華        民        國  九 十 一  年     六     月　　十三　  日
                                     臺灣高等法院臺中分院刑事第六庭
                                         　審判長法　官　李　文　雄
                                                 法  官　陳　嘉　雄
                                                 法　官　邱　顯　祥
右正本證明與原本無異。
收受贓物部分不得上訴。竊盜部分得上訴。
如不服本判決應於收受送達後十日內向本院提出上訴書狀，其未敘述上訴之理由者並
得於提起上訴後十日內向本院補提理由書（均須按他造當事人之人數附繕本）。
                                                 書記官  陳  桂  芬
中        華        民        國  九 十 一  年     六     月　　十四　  日
                                                                        Ｋ
附表：
┌──┬─────────┬──────┬───┬────────┬────────┐
│編號│時      間        │地        點│被害人│竊 得 財 物     │使用工具及行竊方│
│    │                  │            │      │                │法              │
├──┼─────────┼──────┼───┼────────┼────────┤
│    │八十九年四月十六日│臺中市北屯區│蔡永隆│ＭＹ－一三九九號│                │
│ １ │十八時許。        │東山路、旱溪│      │自用小客車      │                │
│    │                  │西路附近    │      │                │                │
├──┼─────────┼──────┼───┼────────┼────────┤
│    │八十九年十一月二十│臺中縣東勢鎮│益永企│ＯＳ－六一五八號│趁車鑰匙未取下，│
│ ２ │八日凌晨三、四時許│東豐大橋旁  │業有限│自小貨車        │發動引擎竊取    │
│    │（起書誤載為同年月│            │公司  │                │                │
│    │二十七日晚上）    │            │      │                │                │
├──┼─────────┼──────┼───┼────────┼────────┤
│    │八十九年十一月二十│臺中縣石岡鄉│庚○○│鋁門窗框三片、  │徒手搬運，並以竊│
│ ３ │八日八時四十分許  │萬安村明德路│      │外框十二支      │得之ＯＳ─六一五│
│    │                  │五十二號    │      │                │八號自小貨車載運│
├──┼─────────┼──────┼───┼────────┼────────┤
│    │八十九年十二月二十│臺中縣東勢鎮│己○○│Ｍ６－九０四三號│以自備之鑰匙（未│
│    │五日六時許（訴書誤│延平里第一橫│      │自小貨車       │扣案）發動引擎竊│
│ ４ │載為同日九時三十分│街八十六號前│      │                │取之            │
│    │許）              │（起訴書誤載│      │                │                │
│    │                  │為同街七十八│      │                │                │
│    │                  │號）        │      │                │                │
├──┼─────────┼──────┼───┼────────┼────────┤
│    │九十年一月二十八日│臺中縣東勢鎮│乙○○│ＯＳ－九一一０號│以螺絲起子撬開車│
│ ５ │七時許            │東蘭路十三之│      │自小貨車        │門並發動引擎竊取│
│    │                  │一號        │      │                │                │
├──┼─────────┼──────┼───┼────────┼────────┤
│    │九十年一月三十一日│臺中縣新社鄉│子○○│鋁窗條四十支    │徒手竊取        │
│ ６ │十七時許          │大南村中和街│      │                │                │
│    │                  │二段工寮旁  │      │                │                │
├──┼─────────┼──────┼───┼────────┼────────┤
│    │九十年二月五日二十│臺中縣新社鄉│壬○○│無牌農用三輪    │以自備之鑰匙發動│
│ ７ │時許              │協成村興中產│      │貨車            │引擎竊取        │
│    │                  │業道路旁果園│      │                │                │
├──┼─────────┼──────┼───┼────────┼────────┤
│    │九十年二月五日二十│臺中縣新社鄉│甲○○│鋁門窗三片      │以自備之螺絲起子│
│    │一時許            │東新村興社街│      │                │將鋁門窗之鋁條拆│
│    │                  │一段保安宮旁│      │                │解後，將所竊得之│
│ ８ │                  │工寮        │      │                │鋁條先置於現場，│
│    │                  │            │      │                │預計翌日十時三十│
│    │                  │            │      │                │分許再以編號六之│
│    │                  │            │      │                │貨車載走        │
├──┼─────────┼──────┼───┼────────┼────────┤
│    │九十年三月三十日九│臺中縣新社鄉│柯文青│ＮＧ－四二三    │以自備之鑰匙（未│
│ ９ │時許              │復盛村中和街│      │五號自小貨車    │扣案）撬開車門竊│
│    │                  │三段三九巷口│      │                │取之            │
├──┼─────────┼──────┼───┼────────┼────────┤
│    │九十年五月三日六時│臺中縣東勢鎮│丁○○│橘子二十五台    │以自備之破壞剪剪│
│ 10. │二十分許          │埤頭里埤頭山│      │斤、板手七支    │斷門鎖後進入行竊│
│    │                  │小段五六號  │      │                │                │
└──┴─────────┴──────┴───┴────────┴────────┘
                                                      Ｋ
